【裁判字號】    92,上易,66
【裁判日期】    920408
【裁判案由】    損害賠償
【裁判全文】
臺灣高等法院臺中分院民事判決      九十二年度上易字第六六號
      上  訴  人  丙  ○
      訴訟代理人  甲○○
      被  上訴人  丁○○
      法定代理人  乙○○
右當事人間請求損害賠償事件，上訴人對於中華民國九十一年十二月十日臺灣臺中地
方法院九十一年度訴字第三一九七號第一審判決提起上訴，本院判決如左：
      主      文
上訴駁回。
第二審訴訟費用由上訴人負擔。
      事      實
一、上訴人聲明求為判決：(一)原判決不利於上訴人部分廢棄。(二)右廢棄部分，被上訴
    人應再連帶給付上訴人新臺幣貳拾伍萬元及自起訴狀繕本送達翌日起至清償日止
    ，按年息百分之五計算之利息。(三)第一、二審訴訟費用由被上訴人負擔。其陳述
    略以：
  (一)被上訴人丁○○為被上訴人宇晨企業有限公司（下稱宇晨公司）之送貨員，於民
    國（下同）九十年三月五日十一時三十分許，駕駛車牌號碼Ｂ八－四六六八號自
    用小貨車，執行宇晨公司職務，沿台中縣大里市○○路由北往南方向行駛，途經
    東榮路與德芳路口時，明知駕駛車輛應注意車前狀況，並隨時採取必要之安全措
    施，而依當時情形，並無不能注意之情形，竟於通過上開路段時，疏未注意上訴
    人正徒步穿越東榮路，未採取減速等安全措施，即貿然由德芳路左轉東榮路，雖
    經發現上訴人後隨即停車，然已碰撞上訴人倒地，致上訴人受有右股骨頸骨折合
    併移位等傷害。
  (二)按不法侵害他人身體或健康者，對於因此喪失或減少勞動能力或增加生活上之需
    要時，應負損害賠償之責任，民法第一百九十三條定有明文。上訴人自九十年三
    月五日受傷住院後，至同月十九日出院止，支付醫藥費三萬二千二百十三元，
    住院期間看護費用一日以二千元計算，十四日合計為二萬八千元，住院期間
    購置助行器及便盆椅共二千六百五十元，以上合計為六萬二千八百六十三元。又
    上訴人年事已高，身體傷害之復原能力非一般青壯年人可資相比，輕微受傷也會
    對日後之健康危害重大，精神肉體所受痛苦甚鉅，故請求賠償非財產上損害金額
    五十萬元。
  (三)被上訴人丁○○為被上訴人宇晨公司之受僱人，於執行業務中加損害於上訴人，
    依民法第一百八十八條第一項前段之規定，彼二人對於上訴人自應負連帶賠償責
    任，為此提起本訴，求為判決命被上訴人丁○○、宇晨公司連帶給付上訴人五十
    六萬二千八百六十三元，及自本件起訴狀繕本送達翌日起至清償日止，按年息百
    分之五計算之利息。原審判決就精神慰藉金五十萬元部分，認上訴人之請求過高
    ，予以核減二十五萬元，僅判命給付二十五萬元，上訴人難以折服。
  (四)被上訴人丁○○於原審審理中，對於不法侵害上訴人身體之事，仍不斷謊稱並未
    撞到上訴人，指稱係上訴人用雙手碰伊車頭後自己坐下來受傷云云，完全無視於
    台中縣區車輛行車事故鑑定委員會鑑定及台灣省行車事故鑑定委員會覆議結果，
    可知被上訴人丁○○對於系爭車禍係因其過失所致，而毫無悔過之意。另被上訴
    人宇晨公司於上訴人住院期間也未曾予以探視表達慰問，毫無善意。上訴人已高
    齡八十四歲，身體及精神上所遭受之傷害甚重，請求被上訴人連帶賠償精神慰藉
    金五十萬元，尚屬合理。
二、被上訴人聲明求為判決：上訴駁回。其陳述略以：被上訴人丁○○並未直接撞到
    上訴人，上訴人係雙手碰到被上訴人丁○○的車頭才受傷，上訴人要求精神賠償
    金額太高，被上訴人丁○○之經濟狀況差，刑事判決易科罰金部分，都是向他人
    借來，被上訴人宇晨公司之營運狀況也不好，無力支付高額賠償等語。
      理      由
一、本件上訴人主張：被上訴人丁○○為宇晨公司之送貨員，於九十年三月五日十一
    時三十分許，駕駛車牌號碼Ｂ八－四六六八號自用小貨車，執行宇晨公司職務，
    沿台中縣大里市○○路由北往南方向行駛，途經東榮路與德芳路口時，明知駕駛
    車輛應注意車前狀況，並隨時採取必要之安全措施，而依當時情形，並無不能注
    意情形，竟於通過上開交岔路口時，疏未注意上訴人正徒步穿越東榮路，未採取
    減速等安全措施，即貿然由德芳路左轉東榮路，雖經發現上訴人後隨即停車，然
    已碰撞上訴人，致上訴人倒地，造成右股骨頸骨折合併移位等傷害，乃依侵權行
    為損害賠償請求權，訴請被上訴人丁○○及其僱用人宇晨公司連帶賠償上訴人增
    加生活上所需花費六萬二千八百六十三元，及精神慰藉金五十萬元，合計五十六
    萬二千八百六十三元。因原審僅判命給付三十一萬二千八百六十三元，被上訴人
    應再連帶給付上訴人貳拾伍萬元及自起訴狀繕本送達翌日起至清償日止，按年息
    百分之五計算之利息等語。被上訴人則以丁○○所駕駛之車輛並未直接撞到上訴
    人，上訴人係雙手碰到被上訴人丁○○的車頭才受傷，上訴人要求精神賠償金額
    太高，被上訴人丁○○之經濟狀況差，被上訴人宇晨公司之營運狀況也不好，無
    力支付高額賠償等語，資為抗辯（被上訴人對於原審判命給付三十一萬二千八百
    六十三元及法定遲延利息部分，則未據聲明不服）。
二、上訴人主張被上訴人丁○○係被上訴人宇晨公司僱用之送貨員，於前揭時地駕駛
    宇晨公司所有自用小客車，執行該公司職務時，因過失撞傷上訴人，致其右股骨
    頸骨折合併移位等傷害之事實，業據上訴人於被上訴人丁○○被訴過失傷害之刑
    事案件審理中指述甚詳，並有私立中山醫學院附設中山紀念醫院出具之診斷證明
    書、道路交通事故處理紀錄登記簿、肇事現場草圖等附於該刑事案卷可稽，此經
    本院調取該刑事卷宗核閱無訛。依前開診斷証明書所載，上訴人受有右股骨頸骨
    折合併移位等傷害，應係受較重之外力撞擊所致，倘若係上訴人自行跌倒，不可
    能造成股骨頸骨折合併移位之傷害。按汽車駕駛人駕駛車輛時，應注意車前狀況
    ，隨時採取必要之安全措施，道路交通安全規則第九十四條第三項定有明文。被
    上訴人丁○○駕駛車輛，應注意、能注意，竟疏未注意上開規定致肇本件車禍，
    造成上訴人受有右股骨頸骨折合併移位等傷害，顯有過失，而其過失行為與上訴
    人受傷害，即有相當因果關係存在。且本件肇事責任經台中縣區車輛行車事故鑑
    定委員會鑑定及台灣省車輛行車事故覆議鑑定委員會覆議之結果，亦均採同此見
    解，有各該鑑定及覆議意見書附於調閱之刑事卷宗內可憑。被上訴人丁○○亦因
    而被依過失傷害罪判處有期徒刑五月，如易科罰金以三百元折算一日確定，均足
    以證明上訴人之主張，堪以採信。
三、被上訴人丁○○因駕駛過失，不法侵害上訴人之身體、健康，被上訴人宇晨公司
    係被上訴人丁○○之僱用人，對於被上訴人丁○○於執行宇晨公司之職務時，侵
    害上訴人，就上訴人因而所受之損害，依民法第一百八十八條第一項前段之規定
    自應負連帶賠償之責任。是以上訴人據以請求損害賠償，自屬於法有據。爰就上
    訴人請求之項目分別審酌如下：
  (一)增加生活上之需要方面：分為醫藥費三萬二千二百十三元，住院期間購置助
    行器及便盆椅共二千六百五十元，住院期間看護費用二萬八千元，共三部分，
    合計六萬二千八百六十三元。上述、部分，業據上訴人提出醫療費用影本十
    九紙，及統一發票影本二紙為證，被上訴人對之亦不爭執，並均為診察費、治療
    處理費、手術費等醫療之必要費用，均應准許。部分係上訴人自九十年三月五
    日受傷住院後，至同年月十九日出院止，共住院十四日期間之看護費用，此已據
    上訴人提出診斷證明書證明其住院之事實，雖未能提出住院期間支付看護費用之
    收據，惟以上訴人受有右股骨頸骨折之傷害，自需要有人隨身看護，其若由親屬
    看護，亦應認為上訴人受有相當看護費之損害，自得向被上訴人請求賠償，是以
    上訴人雖未僱用職業護士或其他之看護人員，而無現實看護費用之支付，仍得請
    求相當看護費之損害。上訴人以一日二千元計算，十四日共請求二萬八千元，核
    與一般看護人員之日費相當，自應予以准許。以上三項合計為六萬二千八百六十
    三元。
  (二)精神慰籍金方面：上訴人請求精神慰籍金五十萬元，以其受有右股骨頸骨折之傷
    害，造成輕度肢障，此據上訴人提出中華民國身心障礙手冊影本一份在卷可證，
    是其所受身體、精神上之極大痛苦，並斟酌上訴人已高齡八十四歲，被上訴人劉
    文雄查無財產資料，被上訴人宇晨公司資本總額為五百萬元等，兩造之身分、地
    位及被上訴人經濟狀況，認上訴人請求精神慰籍金五十萬元，確嫌過高，應予核
    減為二十五萬元為宜，上訴人逾此數額之請求，為無理由，不應准許。
四、綜上所述，上訴人得請求增加生活上之需要部分合計為六萬二千八百六十三元，
    精神慰籍金部分為二十五萬元，共為三十一萬二千八百六十三元。原審就上訴人
    超過此數額之請求部分，認為無理由，而駁回上訴人之訴，並無不合。上訴意旨
    指摘原判決關於此部分不當，求予廢棄改判，為無理由，其上訴應予駁回。
五、因本案事證已臻明確，兩造其餘主張陳述及所提之證據，均毋庸再予一一論列，
    附此敘明。
六、據上論結，本件上訴為無理由，依民事訴訟法第四百四十九條第一項、第七十八
    條，判決如主文。
中      華      民      國    九十二    年      四      月      八      日
~B1民事第五庭審判長法  官  陳滿賢
~B2                法  官  朱  樑
~B3                法  官  古金男
右為正本係照原本作成。
如對本判決上訴，須於收受判決送達後二十日內向本院提出上訴書狀，其未表明上訴
理由者，應於提出上訴後二十日內向本院提出上訴理由書（須按他造人數附具繕本）
，並繳納送達用雙掛號郵票拾份（每份拾肆元）。
上訴時應提出委任律師或具有律師資格之人之委任狀；委任有律師資格者，另應附具
律師及格證書及釋明委任人與受任人有民事訴訟法第四百六十六條之一第一項但書或
第二項（詳附註）所定關係之釋明文書影本。
~B                書記官  王麗英
中      華      民      國    九十二    年      四      月      九      日
附註：
民事訴訟法第四百六十六條之一（第一項、第二項）
對於第二審判決上訴，上訴人應委任律師為訴訟代理人。但上訴人或其法定代理人具
有律師資格者，不在此限。
上訴人之配偶、三親等內之血親、二親等內之姻親，或上訴人為法人、中央或地方機
關時，其所屬專任人員具有律師資格並經法院認為適當者，亦得為第三審訴訟代理人
。
                                                                        Ｙ


司法院資訊處製作；財團法人民間司法改革基金會備份。
